【裁判字號】    99,消債清,8
【裁判日期】    990504
【裁判案由】    聲請清算程序
【裁判全文】
臺灣彰化地方法院民事裁定             99年度消債清字第8號
聲  請  人
即 債務 人  甲○○
上列聲請人即債務人因消費者債務清理事件聲請清算，本院裁定
如下：
    主  文
債務人甲○○自中華民國九十九年五月四日下午四時起開始清算
程序。
命司法事務官進行本件清算程序。
    理  由
一、按法院開始清算程序之裁定，應載明其年、月、日、時，並
    即時發生效力。又債務人對於金融機構因消費借貸、自用住
    宅借款、信用卡或現金卡契約而負債務，在聲請更生或清算
    前，應提出債權人清冊，以書面向最大債權金融機構請求協
     商債務清償方案並表明共同協商之意旨；協商不成立時，
    應付與債務人證明書；自債務人提出協商請求之翌日起逾30
    日不開始協商，或自開始協商之翌日起逾90日協商不成立，
    債務人得逕向法院聲請更生或清算。且法院裁定開始更生或
    清算程序後，得命司法事務官進行更生或清算程序，消費者
    債務清理條例第83條第1項、第151條第1項、第4項、第15 3
    條及第16條第1項前段分別定有明文。
二、聲請人即債務人（下稱債務人）聲請意旨略以：債務人有不
    能清償債務之情事，目前積欠之債務總金額為新臺幣（下同
    ）11,737,264元【積欠中國信託商業銀行（下稱中信銀行）
    之無擔保債務304,852元、積欠臺灣土地銀行股份有限公司
    （下稱土地銀行）之保證債務本金10,686,241元、違約金74
    6,171元（主債務人為其前配偶馮柏譯（原名馮秋煌）】，
    債務人曾於民國98年7月7日以書面向最大債權金融機構中信
    銀行請求共同協商債務清償方案，惟遭中信銀行以債務人所
    負債務為保證債務，非屬前置協商承作之債權範圍，無法續
    行協商機制為由退件，致協商不成立。惟債務人從事自營修
    改衣服之工作，每月收入約9,000元，扣除每月必要生活費
    用9,829元後，已無剩餘，且聲請人之負債大於財產，實有
    不能清償債務之情事。而債務人無擔保或無優先權之債務總
    額未逾12,000,000元，復未經法院裁定開始清算程序或宣告
    破產，爰向本院聲請清算等語。
三、查債務人主張其有上開債務，前依消費者債務清理條例之規
    定，向最大債權金融機構中信銀行申請協商後，遭該金融機
    構退件致協商不成立等情，業據聲請人提出債權人清冊、前
    置協商退件通知函、財團法人金融聯合徵信中心當事人綜合
    信用報告等件為證，經核亦無不符，堪信為真實。本件聲請
    人所欠債務乃為連帶保證債務，係第三人即債務人之前配偶
    馮柏譯（原名馮秋煌）向債權人房屋貸款，並由債務人擔任
    連帶保證人，此業據債務人具狀陳明屬實，並經土地銀行陳
    報並檢附借據及授信約定書、債權憑證附卷可考（參98年度
    消債清補字第29號卷第111頁至115頁反面、第199頁至203頁
    反面）。按債務人對於金融機構因消費借貸、自用住宅借款
    、信用卡或現金卡契約而負債務，在聲請更生或清算前，應
    提出債權人清冊，以書面向最大債權金融機構請求協商債務
    清償方案並表明共同協商之意旨。又自債務人提出協商請求
    之翌日起逾30日不開始協商，或自開始協商之翌日起逾90日
    協商不成立，債務人得逕向法院聲請更生或清算。消費者債
    務清理條例第151條第1項、第153條定有明文。依消費者債
    務清理條例第151條第1項之規定，採協商前置主義，其提案
    理由說明略謂：「…債務人對於金融機構因消費借貸、自用
    住宅借款、信用卡或現金卡契約而負債務，其法律關係較單
    純明確，金融機構並已訂有債務協商機制，如能協商成立，
    債務人或不須依本條例聲請更生或清算，可疏減法院負擔，
    有效分配司法資源。…」，乃著眼於上開類型之債務法律關
    係較為單純之故。而按保證契約具有從屬性，在法律關係上
    ，乃依附於主債務之原因關係而存在，又因保證債務具有從
    屬性之故，故而其形態，無論於內容、種類及體態，原則上
    均應與主債務之內容、種類及體態相同，基此，保證債務之
    主債務，如係上開條文所指之消費借貸、自用住宅借款、信
    用卡或現金卡契約類型，因保證債務之內容、種類及體態均
    同於主債務，解釋上，自應認合於該條文所特別規範之法律
    關係較單純明確之類型，而有該條所定協商前置之適用。參
    酌本件債務人之債務僅有信用卡消費借貸債務及該因自用住
    宅借款之連帶保證債務各1筆，甚為單純，更是符合上開協
    商前置之立法精神而有先行協商之實益，然自中信銀行收受
    聲請人協商申請文件翌日起，迄今顯已逾30日而未開始協商
    ，是依消費者債務清理條例第153條規定：「自債務人提出
    協商請求之翌日起逾30日不開始協商，或自開始協商之翌日
    起逾90日協商不成立，債務人得逕向法院聲請更生或清算。
    」，揆諸前揭說明，應認聲請人得逕向法院聲請清算，合先
    敘明。
四、復查債務人主張其每月收入僅約9,000元，而扣除每月必要
    生活支出後已無剩餘，且其信用卡債務、保證債務等無擔保
    債務已高達11,737,264元，已超出債務人能力範圍之負擔，
    顯有不能清償債務之虞等情，業據其提出財產清單、所得及
    收入清單、生活必要支出清單、家族系統表、財產歸屬資料
    清單、財政部臺灣省中區國稅局96、97年度綜合所得稅各類
    所得資料清單、勞工保險被保險人投保資料表、戶籍謄本、
    前置協商收入切結書、土地登記謄本、保險單、存摺影本為
    證，並經本院依職權調閱債務人之稅務電子閘門財產所得調
    件明細表及勞保局電子閘門查詢作業系統被保險人投保資料
    查詢單等件附卷可查，核無不合。是債務人上開所陳應堪採
    信。此外，本件又查無債務人有消費者債務清理條例第6條
    第3項、第8條或第82條第2項所定駁回清算聲請之事由存在
    ，從而，債務人聲請清算，於法有據，應予准許，並依前開
    規定命司法事務官進行本件清算程序，爰裁定如主文所示。
中    華    民    國    99    年    5    月    4     日
              民事第三庭    法      官  尚安雅
以上正本係照原本作成。
本件不得抗告。
本裁定已於99年5月4日16時公告。
中    華    民    國    99    年    5    月    4     日
                            書  記  官  陳文俊

司法院資訊處製作；財團法人民間司法改革基金會備份。
